【裁判字號】    97,上訴,1039
【裁判日期】    970529
【裁判案由】    毒品危害防制條例
【裁判全文】
臺灣高等法院臺中分院刑事判決        97年度上訴字第1039號
上  訴  人  臺灣臺中地方法院檢察署檢察官
被      告  乙○○
                      2號
                    （現另案在臺灣臺中監獄執行中）
上列上訴人因被告毒品危害防制條例案件，不服臺灣臺中地方法
院97年度訴字第323號中華民國97年2月21日第一審判決（起訴案
號：臺灣臺中地方法院檢察署96年度偵字第6357號），提起上訴
，本院判決如下：
    主  文
原判決撤銷。
乙○○施用第一級毒品，處有期徒刑柒月，扣案海洛因貳包（驗
餘合計淨重零點陸參公克，空包裝總重零點陸陸公克）沒收銷燬
之。又施用第二級毒品，處有期徒刑參月，扣案甲基安非他命（
驗餘淨重零點壹捌參參公克）及外包裝壹個，均沒收銷燬之。應
執行有期徒刑玖月；扣案海洛因貳包（驗餘合計淨重零點陸參公
克，空包裝總重零點陸陸公克）、甲基安非他命（驗餘淨重零點
壹捌參參公克）及外包裝壹個，均沒收銷燬之。
    事  實
一、乙○○曾於民國96年間因施用毒品案件，經依原審法院裁定
    送勒戒處所執行觀察、勒戒，結果認無繼續施用毒品傾向，
    於96年4月4日執行完畢釋放。詎仍不知悔改，復基於施用第
    一級毒品海洛因之犯意，於96年11月14日10時許，在臺中縣
    神岡鄉○○街56號6 樓居所，以將第一級毒品海洛因摻入香
    菸內點燃吸食方式，施用海洛因一次。另基於施用第二級毒
    品甲基安非他命之犯意，於同日11時許，在上開居所，以將
    第二級毒品甲基安非他命置入燈泡燒烤產生煙霧再吸食方式
    ，施用甲基安非他命一次。嗣經警於同日11時55分許，持原
    審法院核發之搜索票搜索上址， 扣得海洛因2包（驗餘合計
    淨重0.63公克，空包裝總重0.66公克）、甲基安非他命1 包
    （驗餘淨重0.1833公克），而查獲上情。
二、案經臺中縣警察局移送臺灣臺中地方法院檢察署檢察官偵查
    起訴。
    理  由
一、訊據被告乙○○對於上開分別施用第一、二級毒品之犯行，
    坦承不諱；且被告為警查獲後經採取其尿液，送請中山醫學
    大學附設醫院檢驗科藥物檢測中心檢驗，結果呈嗎啡、甲基
    安非他命陽性反應，有該中心尿液檢驗報告一份（偵查卷第
    16頁）附卷可稽。而扣押之白色粉末二包，經送鑑定之結果
    ，均含第一級毒品海洛因成分，合計淨重0.63公克（空包裝
    總重0.66公克），有法務部調查局濫用藥物實驗室鑑定書一
    份在卷可稽；另扣押之透明結晶一包經送鑑定之結果，檢出
    甲基安非他命（驗餘淨重0.1833公克），有行政院衛生署草
    屯療養院鑑定書一份在卷足稽，並有該海洛因二包、甲基安
    非他命一包扣押可證，被告自白核與事實相符，堪予憑採。
    次查，被告前於96年間因施用毒品案件，經依原審法院裁定
    送勒戒處所執行觀察、勒戒，結果認無繼續施用毒品傾向，
    於96年4月4日執行完畢釋放等情，亦有台灣高等法院被告前
    案紀錄表在卷可考。被告於觀察、勒戒執行完畢釋放後五年
    內，再為本件施用毒品犯行，自應依法追訴。本案事證已臻
    明確，被告施用第一、二級毒品犯行堪以認定，應依法論科
    。
二、按海洛因、甲基安非他命係毒品危害防制條例所定之第一級
    毒品、第二級毒品，不得非法持有、施用。是被告所為，係
    分別犯毒品危害防制條例第十條第一項施用第一級毒品罪、
    第十條第二項施用第二級毒品罪。被告為施用而分別持有第
    一級、第二級毒品之低度行為，應為其施用第一級、第二級
    毒品之高度行為吸收，不另論罪。又被告所犯上開二罪，係
    犯意各別、行為互殊，應予分論併罰。原判決認被告犯罪事
    證明確，予以論罪科刑，固非無見。惟原判決認定被告所持
    有而經扣押之白色粉末係屬海洛因，然並未敘明其認定之理
    由係依憑法務部調查局濫用藥物實驗室鑑定書鑑定之結果，
    且於主文諭知海洛因二包（毛重共約1.06公克）沒收銷燬，
    所載海洛因重量與實際鑑定所得重量不同，亦不精確；另本
    件扣押之甲基安非他命僅有一包，是該甲基安非他命外包裝
    僅有一個，乃原判決主文竟諭知：裝甲基安非他命塑膠袋「
    二」個沒收，亦有違誤。檢察官上訴意旨指摘原判決主文諭
    知：裝甲基安非他命塑膠袋二個沒收，係屬錯誤，為有理由
    。至上訴意旨另稱：被告因施用毒品案件，經法院裁定令入
    勒戒處所接受觀察、勒戒，甫於九十六年四月四日執行完畢
    。同年八月十四日再經警持搜索票搜所查獲其持有改造手槍
    及子彈、販賣兼施用海洛因、甲基安非他命並持有海洛因六
    包，顯見其素行不良，且尿液檢驗所得濃度甚高，原審於可
    量處最重本刑五年及三年之法定刑度內，僅量處應執行刑九
    月，顯然過輕等語。然被告前因施用毒品案件，經法院裁定
    令入勒戒處所接受觀察、勒戒，為本案對被告得以訴追之前
    提要件；而被告因另案遭查獲，自有另案量處其該負之刑責
    ，至尿液檢驗呈現毒品濃度甚高，事關犯罪手段、所生危害
    等情狀，原審業已審酌及之，上訴意旨執此指摘原審量刑過
    輕云云，尚無可取。然原判決既有上述可議之處，即屬無可
    維持，自應由本院將原判決撤銷改判。爰審酌被告曾因施用
    毒品經執行觀察、勒戒後，猶未能深切體認毒品危害己身之
    鉅，及早謀求脫離毒害之道，反而伺機再犯，未見有何收斂
    、警惕之意，無視於毒品對於自身健康之戕害及國家對於杜
    絕毒品犯罪之禁令，原有使其接受相當時期監禁以敦化性情
    之必要，惟念及被告於犯後尚能坦承犯行，且施用毒品固戕
    害個人健康至深，然就他人權益之侵害仍屬有限，及其犯罪
    之動機、目的、手段、所生危害、智識程度等一切情狀，分
    別量處如主文第二項所示之刑，並定其應執行之刑。被告為
    警查獲時所查扣之第一級毒品海洛因二包（驗餘合計淨重0.
    63公克，空包裝總重0.66公克）、甲基安非他命一包（驗餘
    淨重0.1833公克），為毒品危害防制條例所管制之第一、二
    級毒品（海洛因、甲基安非他命之外包裝因有海洛因、甲基
    安非他命殘留，難以析離，亦應認屬毒品〈按調查局鑑定時
    雖對外包裝秤重，但實際上包裝袋內仍有毒品之殘留，有該
    局93年3月19日調科壹字第09300113060號函可參〉），應依
    同條例第十八條第一項前段之規定，宣告沒收銷燬之。
據上論結，應依刑事訴訟法第三百六十九條第一項前段、第三百
六十四條、第二百九十九條第一項前段，毒品危害防制條例第十
條第一項、第二項、第十八條第一項前段，刑法第十一條、第五
十一條第五款，判決如主文。
本案經檢察官甲○○到庭執行職務。
中    華    民    國    97    年    5     月    29    日
            刑事第四庭    審判長法  官  洪  耀  宗
                                法  官  陳  欣  安
                                法  官  江  德  千
上列正本證明與原本無異。
施用第一級毒品部分得上訴。
施用第二級毒品部分不得上訴。
如不服本判決應於收受送達後十日內向本院提出上訴書狀，其未
敘訴上訴之理由者並得於提起上訴後十日內向本院補提理由書 (
均須按他造當事人之人數附繕本)。
                                書記官  吳  麗  琴
中    華    民    國    97    年    5     月    29    日
附錄論罪科刑法條：
毒品危害防制條例第10條：
施用第一級毒品者，處6月以上5年以下有期徒刑。
施用第二級毒品者，處3年以下有期徒刑。


司法院資訊處製作；財團法人民間司法改革基金會備份。
